臺灣桃園地方法院民事判決　　　　　　　95年度訴字第1120號
原　　　告　寅○○
被　　　告　壬○○○
　　　　　　辛○○○
共　　　同
訴訟代理人　邱清銜律師
複　代理人　乙○○
被　　　告　丙○○
　　　　　　丁○○○
　　　　　　庚○○○
　　　　　　癸○○○
　　　　　　子○○
　　　　　　己○○○
　　　　　　戊○○○原名范姜.
　　　　　　甲○○
上列當事人間請求土地所有權移轉登記事件，於民國96年1 月17
日言詞辯論終結，本院判決如下：
    主      文
被告應將坐落桃園縣觀音鄉○○段第六一六之一地號土地，面積
六五一平方公尺，所有權移轉登記予原告。
訴訟費用由被告負擔。
    事實及理由
壹、程序方面：
一、按債權人對於連帶債務人全體或數人聲請發支付命令後，連
    帶債務人中之一人或數人得未附理由，向發支付命令之法院
    提出異議，其異議是否基於個人關係之抗辯，固欠明瞭，然
    參見最高法院41年度台抗字第10號判例意旨，法院非不得加
    以調查之，如係非基於個人之關係而為異議，對於該督促程
    序中之全體債務人即屬必須合一確定，應認該債務人之異議
    行為，有利益於其他債務人，其異議之效力及於全體，司法
    院民國77年10月7 日廳民四字第1196號函、同院79年1 月
    23日廳民一字第54號函可資參照。本件原告本係依督促程
    序以被告等10人之被繼承人范姜建成（下稱范姜建成）向原
    告借款未還，爰依消費借貸契約及繼承之法律關係，對被告
    等10人聲請本院准予核發95年度促字第24133 號支付命令，
    雖僅被告壬○○○、辛○○○及庚○○○等3 人於法定期間
    內以「債務人與債權人間之關係非比單純」或「該項債務尚
    有糾葛」等語對上開支付命令提出異議，惟以被告壬○○○
    及辛○○○於本院審理中所提出後述之抗辯，自非基於個人
    關係所為之抗辯，屬有利益於未提出異議之連帶債務人即被
    告丙○○、丁○○○、癸○○○、子○○、己○○○、戊○○○、甲○○等7 人，揆諸前揭說明，其異議之效力及於被
    告丙○○、丁○○○、癸○○○、子○○、己○○○、戊○○○、甲○○等7 人，是應以原告支付命令之聲請視為對被
    告等10人全體起訴，先予敘明。
二、次按訴狀送達後，原告不得將原訴變更或追加他訴，但請求
    之基礎事實同一者，不在此限，民事訴訟法第255 條第1 項
    但書第2 款定有明文。上開法文所謂請求之基礎事實同一，
    係指變更或追加之訴與原訴之主要爭點有共同性，各請求利
    益之主張在社會生活上可認為同一或關聯，而就原請求之訴
    訟及證據資料，於審理繼續進行在相當程度範圍內具有同一
    性或一體性，得期待於後請求之審理予以利用，俾先後兩請
    求在同一程序得加以解決，避免重複審理，進而為統一解決
    紛爭者，自屬之，最高法院91年度台抗字第552 號裁判意旨
    可參。本件原告聲請本院對被告等10人核發支付命令，因被
    告庚○○○、壬○○○及辛○○○提出異議，而以原告支付
    命令之聲請視為對被告等10人視為起訴時，已如前述，原係
    基於消費借貸契約及繼承之法律關係，請求被告等10人連帶
    給付原告新臺幣（下同）2,500,000 元，及自民國81年5 月
    21日起至清償日止，按月息1%計算之利息。嗣於本院審理中
    之95年9 月4 日依據消費借貸契約及繼承之法律關係，具狀
    變更聲明請求被告等10人將坐落桃園縣觀音鄉○○段616 之
    1 地號，面積651 平方公尺公同共有土地所有權移轉登記予
    原告，原告雖為前開訴之變更，惟均係本於原告與范姜建成
    間是否有消費借貸關係存在同一基礎事實為請求，揆諸前揭
    說明，原告所為前開訴之變更，自屬合法，應予准許。
三、被告丙○○、丁○○○、庚○○○、癸○○○、子○○、己○○○、戊○○○、甲○○等8 人經合法通知，未於言詞辯
    論期日到場，核無民事訴訟法第386 條所列各款情形，爰依
    原告之聲請，由其一造辯論而為判決。
貳、實體方面：
一、原告起訴主張：范姜建成生前於81年5 月20日邀同被告庚○○○為保證人，向原告借款2,500,000 元，約定利息以1%計
    算（每月25,000元），按月給付，並提供范姜建成所有坐落
    桃園縣觀音鄉○○段第616 之1 號（下稱系爭土地）及第60
    4 地號2 筆土地以為擔保（但未設定抵押），約定若繳息延
    誤6 個月以上，范姜建成願以前開2 筆土地無條件過戶予原
    告及使用，並放棄先訴抗辯權，立有借據1 紙為據。詎范姜
    建成嗣未依約償還本金及利息，並於84年11月5 日病故，系
    爭土地業於86年2 月25日以繼承為登記原因，辦竣所有權移
    轉登記為被告等10人公同共有，爰依消費借貸契約及繼承之
    法律關係，提起本訴等語。並聲明：被告等10人應將系爭公
    同共有土地所有權移轉登記予原告。
二、被告壬○○○、辛○○○則以：本件借貸關係應係存在於原
    告與被告庚○○○之間，彼等否認上開借據係范姜建成所簽
    立，原告應舉證證明該借據之真正。倘若鈞院認為原告主張
    范姜建成向原告借貸屬實，則彼等對於原告請求移轉系爭土
    地所有權並無意見等語，資為抗辯。並答辯聲明：原告之訴
    駁回。
三、被告丁○○○未於最後言詞辯論期日到場，惟據其前所為之
    陳述略以：同意原告的請求將系爭土地過戶給原告，對於原
    告主張的事實沒有意見等語。
四、被告庚○○○未於言詞辯論期日到場，僅對於本院依原告聲
    請所發95年度促字第24133 號支付命令於法定期間內以該項
    債務尚有糾葛而提出異議。
五、被告丙○○、癸○○○、子○○、己○○○、戊○○○、甲○○經合法通知，未於言詞辯論期日到場，亦未提出書狀作
    何聲明或陳述。
六、原告主張范姜建成於81年5 月20日邀同被告庚○○○為保證
    人，向原告借款2,500,000 元，約定每月利息以1%計算，並
    提供被告范姜建成所有之系爭土地及坐落桃園縣觀音鄉○○
    段第604 地號土地為擔保，其等約定若被告范姜建成繳息延
    誤6 個月以上，願以前開2 筆土地過戶予原告為償，詎范姜
    建成未依約償還本金及利息，嗣於84年11月5 日病故，系爭
    土地則於86年2 月25日以繼承為登記原因，辦竣所有權移轉
    登記為被告等10人公同共有等事實，業據原告提出借據、土
    地登記謄本、繼承系統表各1 紙及戶籍謄本10紙為據。被告
    丙○○、丁○○○、庚○○○、子○○、己○○○、戊○○○、甲○○已於相當時期受合法之通知，於言詞辯論期日不
    到場，亦未提出準備書狀爭執，依民事訴訟法第280 條第1
    項、第3 項之規定，應視為自認原告主張之事實。被告壬○○○、辛○○○雖否認前開借據之真正，並主張本件借貸關
    係應係存在於原告與被告庚○○○之間，然查：范姜建成確
    實於前揭時間書立前開借據，向原告貸得2,500,000 元之事
    實，業據當時在場且於借據上簽名之證人丑○○於本院審理
    時結證稱：借據上見證人的簽名確實係伊所為，因為伊與原
    告是舊識，當時范姜建成去找原告借錢，伊搭載其2 人去觀
    音農會領錢，原告領2,500,000 元交給范姜建成，故伊在借
    據上簽名，范姜建成則提供土地予原告供擔保，至於如何擔
    保伊不清楚，書立借據時尚有被告庚○○○及丑○○在場，
    但領款時只有伊與原告及范姜建成在場等語屬實（見本院96
    年1 月7 日筆錄）。本院審諸證人丑○○與兩造均無利害關
    係，並無偏頗之虞，其於本院審理時又明確證稱本件借款之
    借款人係范姜建成，且原告所領得之款項亦係交予范姜建成
    ，足見原告主張范姜建成以系爭土地為擔保，向伊借貸前開
    款項之事實，堪予採信。被告壬○○○、辛○○○空言否認
    前開借據之真正並無理由。
七、按繼承人自繼承開始時，除法律另有規定或權利義務專屬於
    被繼承人本身者外，承受被繼承人財產上之一切權利義務。
    繼承人對於被繼承人之債務，負連帶責任。民法第第1148條
    、第1153條分別定有明文。而消費借貸關係性質上屬於財產
    上之權利義務關係，而得由借款人之繼承人承受借款人與他
    人間消費借貸之權利義務。本件原告與范姜建成間之消費借
    貸關係既經證明屬實，且兩造對於范姜建成繳息延誤6 個月
    以上之事實復未爭執，是依系爭系爭消借貸契約（借據）第
    1 條之規定，范姜建成本負有將系爭土地所有權移轉登記予
    原告之義務，被告均為系爭借貸關係之借款人范姜建成之繼
    承人，且均未拋棄繼承或限定繼承，自應承受該項義務。是
    原告主張被告應連帶承受原借款人范姜建成關於將系爭土地
    所有關移轉予原告之義務，洵屬有據。從而原告依消費借貸
    契約及繼承之法律關係，請求被告將如主文所示之土地所有
    權移轉登記予原告，為有理由，應予准許。
據上論結，本件原告之訴為有理由，依民事訴訟法第385條第1項
前段、第85條第2項，判決如主文。
中　　華　　民　　國　　96　　年　　4 　月      26  　日
                  民事第一庭    法　官　  卓立婷
以上正本係照原本作成。
如對本判決上訴，須於判決送達後20日內向本院提出上訴狀。
中　　華　　民　　國　　96　　年　　4 　　月　　27　　日
                    　　　　　　書記官　  冒佩妤
